臺灣臺南地方法院刑事判決　　　　　　　96年度訴緝字第67號
公　訴　人　臺灣臺南地方法院檢察署檢察官
被　　　告　丁○○
指定辯護人　本院公設辯護人甲○○
上列被告因違反毒品危害防制條例案件，經檢察官提起公訴（九
十四年度偵字第一一四三二號），本院判決如下：
    主  文
丁○○連續轉讓第二級毒品，處有期徒刑壹年貳月，減為有期徒
刑柒月。轉讓毒品所得新臺幣壹仟伍佰元沒收，如全部或一部不
能沒收時，以其財產抵償之。扣案第二級毒品甲基安非他命包
（其中貳包驗餘淨重計零點壹肆柒公克，其餘壹包含袋重零點
公克）均沒收銷燬之。
    事  實
一、丁○○明知甲基安非他命係毒品危害防制條例所規定之第二
    級毒品，平日且有施用甲基安非他命（起訴書誤載為安非他
    命）之惡習，其因與乙○○之妹丙○○係昔日同學關係而相
    識，復知悉乙○○亦有施用甲基安非他命之習慣，竟基於轉
    讓甲基安非他命之概括犯意，於民國九十四年八月底某日，
    在臺南縣永康市○○路上之「華南賓館」內，先無償提供自
    己所有甲基安非他命而與乙○○一起施用一次；嗣乙○○欲
    離去之際，復應乙○○之要求，將原供自己施用之甲基安非
    他命一小包以原購入價格新臺幣（下同）五百元有償轉讓與
    乙○○；再於同年九月五日某時，在臺南縣永康市○○路二
    一三號「翰林園賓館」內，將原供自己施用之甲基安非他命
    一小包以原購入價格新臺幣（下同）一千元有償轉讓與乙○○，惟因尚短少份量，即約定翌日交付差額；嗣翌日下午一
    時許，經丁○○以電話聯絡乙○○後，乙○○與其妹妹丙○○即前往上開「翰林園賓館」之五○二號房間，丁○○先將
    本供自己施用約一次份量之甲基安非他命無償轉讓與乙○○
    施用，再交付乙○○一小包甲基安非他命（含袋重零點三公
    克）補足前一日有償轉讓差額。隨後乙○○因有事先行離去
    ，而於同日下午四時許，騎乘機車欲返回搭載丙○○時，為
    警在上開「翰林園賓館」前查獲，並自乙○○身上扣得丁○○所交付前揭甲基安非他命一包，警方再根據乙○○供述，
    在上開「翰林園賓館」五○二號房內查獲丁○○，並扣得其
    所有甲基安非他命二小包（驗餘淨重分別為零點一一二公克
    及零點零三五公克，合計淨重零點一四七公克），始悉上情
    （丁○○與乙○○上開施用毒品犯行，均業經本院裁定送觀
    察、勒戒執行完畢釋放）。
二、案經臺南市警察局第二分局報請臺灣臺南地方法院檢察署檢
    察官偵查起訴。
    理  由
一、證據能力之說明
  (一)證人乙○○於警詢時之陳述，係屬被告以外之人於審判外之
    言詞陳述，為傳聞證據，經被告之指定辯護人於本院準備程
    序中明示不同意採為證據（本院卷第四五頁），依刑事訴訟
    法第一百五十九條第一項之規定，應認為不具證據能力。
  (二)被告以外之人於偵查中向檢察官所為之陳述，除顯有不可信
    之情況者外，得為證據，刑事訴訟法第一百五十九條之一第
    二項亦有明文。本案證人乙○○於檢察官偵訊時經具結後之
    證述，復無事證顯示有何顯不可信之情況，依上開規定，自
    得作為證據。
二、實體事實之認定
　(一)上開無償轉讓及有償轉讓甲基安非他命之事實，業據被告於
  　本院審理時坦承不諱（本院卷第一二二至一二三頁），核與
    證人乙○○與丙○○於本院審理時證述之客觀情況大致相符
    ，且有卷附長榮大學九十四年九月二十三日出具之證人乙○○尿液確認報告、高雄市立凱旋醫院函附濫用藥物成品檢驗
    鑑定書、臺南市警察局第二分局搜索扣押筆錄、扣押物品目
    錄表、毒品初步檢驗報告書、毒品檢驗照片各一份（臺灣臺
    南地方法院檢察署九十四年度毒偵字第二三七九號卷第二五
    頁、本院訴字卷第四六頁、臺南市警察局第二分局南市警二
    刑偵字第九四四二○二○四七○號卷第五至八、十、十三頁
    ）可資佐證。堪認被告上開無償及有償轉讓甲基安非他命之
    事實。
  (二)前揭經本院認定被告有償轉讓甲基安非他命與證人乙○○部
    分之事實，公訴意旨原認係涉犯毒品危害防制條例第四條第
　　二項販賣第二級毒品罪嫌。惟按以營利之意圖交付毒品，而
　　收取對價之行為，觸犯販賣毒品罪；苟非基於營利之意圖，
  　而以原價或低於原價有償轉讓毒品與他人，僅得以轉讓毒品
　　罪論處；若無營利之意圖，僅基於幫助施用毒品者取得供施
  　用毒品之目的，而出面代購，或共同合資購買並分攤價金及
    分受毒品，則屬應否成立施用毒品罪或其幫助犯之範疇，三
    者行為互殊，且異其處罰，向為實務通說見解。
  (三)公訴意旨認被告上開部分涉有販賣第二級毒品罪嫌，係以證
    人乙○○偵查中之證述及扣自證人乙○○處之甲基安非他命
    二小包為主要論據。訊據被告堅決否認有何販賣第二級毒品
    犯行，於本院審理程序先辯稱略以：伊係與證人乙○○一起
    出錢由伊去向藥頭買毒品，不是向伊買等語（嗣則坦認上開
    有償及無償轉讓甲基安非他命之事實，不再贅載）；指定辯
    護人亦為被告辯護略以：被告係因與證人乙○○之妹妹丙○○曾為同學關係而認識乙○○，九十四年九月六日係被告與
    證人乙○○合資購買毒品，被告並無藉此圖利之意思，縱認
    被告有罪，亦僅成立幫助施用毒品罪等語（嗣於審理程序為
    被告辯護時，亦請論以被告一個連續轉讓第二級毒品罪，參
    本院卷第一二四頁）。
  (四)查被告係有施用甲基安非他命毒癮之人，此部分除據被告警
    詢及偵訊自白外，尚有長榮大學九十四年九月二十三日出具
    被告於九十四年九月六日經查獲時所採尿液確認報告在卷可
    憑，足見確實。則被告縱經查獲持有少量甲基安非他命，在
    經嚴格證明其有營利意圖前，為被告有利之認定，亦僅能認
    係供自己施用，而未可逕以為係意圖販賣而持有或甚至意圖
    營利而販入。另一方面，被告為警查獲時，雖經扣得甲基安
    非他命二包，惟被告於警詢時供述係自己所欲施用，且當時
    並無任何交易情況或交付動作可資綜合判斷該二包甲基安非
    他命與販賣行為有關，則該二包扣案甲基安非他命顯然無從
    佐證被告有何出售甲基安非他命之犯行。
  (五)證人乙○○於偵查中證述：伊於九十四年八月底及同年九月
    六日分別向被告購買五百元及一千元之安非他命，被告也曾
    於八月底在「華南賓館」及於同年九月六日在「翰林園賓館
    」各送約一次施用的量與伊等語（偵查卷第七、十九頁）；
    其於本院審理時亦證述：伊身上的安非他命是伊在被查獲前
    一、二個小時以一千元向被告買的，伊好像向被告買過二次
    毒品，另一次是被抓前約一個星期，金額忘記了，該次被告
　　有無免費提供毒品給伊，因時間太久忘記了等語（本院卷第
  　八二至八五頁）。互核以觀，證人乙○○或因時間關係遺忘
    事實細節，然仍明確指證曾二度與被告有償交易甲基安非他
    命。既未故為被告有利陳述，亦無於歷時二年後之審理程序
    仍為與偵訊完全一致證述之可疑情形。堪認證人乙○○所述
    確係實情，應予採信。
  (六)然本院細究證人乙○○向被告「購買毒品」實況，證人乙○○證陳：伊並沒有事先與被告約，因為伊知道被告在那裡，
    伊直接去找他；九十四年九月六日購買的那一次，一千元是
    前一天先給被告，當天被告有給伊一部分之安非他命，被警
    察抓到當天查獲的是被告補足的安非他命差額；伊是向被告
    說要不然就跟你買，被告則回答說他要去幫伊拿等語（本院
    卷第八四、八六、八九頁）。可見在證人乙○○主動向被告
    表示購買前，被告並無向證人乙○○兜售情形。參諸被告亦
    係有施用甲基安非他命惡習，其持有甲基安非他命，顯未能
    排除原僅供自己施用意思而非為出售營利意圖之可能性，亦
    未能排除被告係以原購入價格有償轉讓與證人乙○○之可能
    性。另一方面，被告係於九十四年九月五日應證人乙○○「
    要約」與之達成一千元之有償交易，並先行交付部分自己所
    有之甲基安非他命，且承諾嗣後補足差額，顯與合資購買或
    出面代購情形有別，亦未能認係幫助施用毒品。
  (七)又被告於本院審理時供述伊與證人乙○○從小就認識，伊與
    證人乙○○之妹妹丙○○係國小同學等語（本院卷第一二三
    頁）；證人乙○○則於本院證述：伊認識被告，被告是伊妹
    妹丙○○的同學，伊認為伊與被告是朋友，被告想讓伊試安
    非他命的品質，且伊是他朋友的哥哥，所以被告免費提供毒
    品給伊施用等語（本院卷第八一、八八頁）；證人丙○○亦
    於本院證述：伊與被告是同學，證人乙○○係伊哥哥，被告
    因為常常去伊家，所以與伊哥哥乙○○認識等語（本院卷第
    一一三頁）。可知被告與證人乙○○有長久朋友關係，被告
    且曾免費提供甲基安非他命與證人乙○○施用二次，已如前
    揭認定，則被告與證人乙○○不僅不若一般毒品買賣雙方多
    僅因毒品交易而有聯繫；尤有甚者，被告係於證人乙○○主
    動表示向其購買前，即先行提供證人乙○○施用，苟被告有
    營利意圖，何須先無償轉讓一部分甲基安非他命，再將剩餘
    部分出售，致尚短少證人乙○○部分差額之毒品？益見被告
    供述係未賺取差價而有償轉讓甲基安非他命之供述，非絕無
    可信。
  (八)此外，復查無其他積極證據足資證明被告上開交付甲基安非
　　他命而收取價金之行為，係基於販賣甲基安非他命之營利意
  　圖，本件被告上開經檢察官起訴認係販賣甲基安非他命部分
    ，應僅係出於有償轉讓犯意，而為甲基安非他命交易。綜上
    ，本件事證已明，被告犯行洵堪認定，應依法論科。
三、論罪科刑
　(一)甲基安非他命係毒品危害防制條例第二條第二項第二款所明
  　定之第二級毒品。故核被告所為，係違反同條例第八條第二
    項轉讓第二級毒品罪。其持有安非他命後進而轉讓他人，先
    前之持有行為，為嗣後之轉讓行為所吸收，不另論罪。公訴
    意旨認被告涉嫌販賣第二級毒品罪部分與經本院認定被告有
    償轉讓第二級毒品之犯罪事實，僅係有償或無償之差異，然
    其社會基本事實並無二致，且經本院就此部分為有償轉讓之
    罪名告知（見本院卷第九十頁），爰變更起訴法條予以審究
    。
  (二)又被告先後四次轉讓甲基安非他命犯行，時間緊接，所犯構
    成要件相同，顯係基於概括犯意反覆為之，為連續犯，應依
    修正前刑法第五十六條之規定，從一情節較重之部分（九十
    四年九月五日有償轉讓一千元之甲基安非他命），論以連續
    轉讓第二級毒品一罪，並依法加重其刑。
  (三)爰審酌被告在為本案犯行前，僅有因施用毒品而經觀察、勒
    戒之前科，有臺灣高等法院被告前案紀錄表在卷可參，素行
    非惡，本件有償及無償轉讓甲基安非他命之次數，其轉讓對
    象僅有一人，且其除僅取得與二次有償轉讓交易等值之一千
    五百元金錢外，亦未獲有任何利得，犯罪情節非重，惟其轉
    讓而散布第二級毒品甲基安非他命，足以使收受而施用者導
    致生理成癮性及心理依賴性，戕害國民身心健康，暨其坦承
    犯行之犯後態度及其智識程度等一切情狀，量處如主文所示
    之刑。
  (四)沒收
  1.查扣自證人乙○○之甲基安非他命一包（含袋重零點三公克
　　）及查扣自被告之甲基安非他命二包（驗餘淨重計零點一四
  　七公克），均屬毒品危害防制條例第二條第二項第二款所規
    定之第二級毒品，有臺南市警察局第二分局毒品初步檢驗報
    告書及檢驗照片、高雄市立凱旋醫院濫用藥物成品檢驗鑑定
　　書在卷可參（臺南市警察局第二分局南市警二刑偵字第九四
  　四二○二○四七○號卷第十、十三頁、本院訴字卷第四六頁
    ），不問屬於犯人與否，應依毒品危害防制條例第十八條第
    一項前段規定沒收銷燬之。
  2.被告有償轉讓第二級毒品所得一千五百元，雖未扣案，仍應
    依同條例第十九條第一項規定宣告沒收之，如全部或一部不
    能沒收時，以其財產抵償之。
  (五)另被告行為後，刑法已於九十四年二月二日公布、九十五年
    七月一日施行，有關本件被告犯行所涉新舊法比較問題，詳
    參附件所載，併予敘明。
據上論斷，應依刑事訴訟法第二百九十九條第一項前段、第三百
條，毒品危害防制條例第八條第二項、第十八條第一項前段、第
十九條第一項，刑法第十一條、第二條第一項前段、修正前刑法
第五十六條，判決如主文。
本案經檢察官戊○○到庭執行職務。
中　　華　　民　　國　　96　　年　　10　　月　　30　　日
　　　　　　　　刑事第十庭  審判長法　官　陳欽賢
　　　　　　　　　　　　　　　　　法　官  林臻嫺
　　　　　　　　　　　　　　　　　法　官  陳賢德
以上正本證明與原本無異。
如不服本判決應於收受本判決後10日內向本院提出上訴書狀，並
應敘述具體理由。如未敘述上訴理由者，應於上訴期間屆滿後20
日內向本院補提理由書狀（均須按他造當事人之人數附繕本）「
切勿逕送上級法院」。
　　　　　　　　　　　　　　　　　書記官  莊文茹
中　　華　　民　　國　　96　　年　　11　　月　　2 　　日
附錄論罪科刑法條
毒品危害防制條例第八條第二項
轉讓第二級毒品者，處六月以上五年以下有期徒刑，得併科新臺
幣七十萬元以下罰金。
附件
一、按行為後法律有變更者，適用行為時之法律。但行為後之法
　　律有利於行為人者，適用最有利於行為人之法律，九十四年
  　二月二日公布、自九十五年七月一日施行之刑法第二條第一
　　項定有明文，上開規定係規範行為後法律變更所生新舊法律
  　比較適用之準據法，於新法施行後，應逕適用新法第二條第
    一項之規定，為「從舊從輕」之比較（最高法院九十五年第
    八次刑事庭會議決議一之 (一)）。 又同法第十一條之規定
　　亦於同次修正為「本法總則於其他法律有刑罰或保安處分之
  　規定者，亦適用之。但其他法律有特別規定者，不在此限。
    」其性質上屬於「過橋條款」，而為法律適用之準據，且無
    關乎犯罪行為可罰性要件之變更，自應逕行適用裁判時有效
    之上開現行條文。
二、毒品危害防制條例第八條第二項規定之罰金刑之最低刑度，
    於被告行為後，因刑法第三十三條第五款亦經修正公布施行
    （修正公布施行日期同於上開刑法第二條），而將修正前僅
    一元（指銀元，即新臺幣三元，再適用罰金罰鍰提高標準條
　　例第一條之規定得提高為十倍，即新臺幣三十元）以上之最
  　低刑度，修正提高為新臺幣一千元以上，比較被告行為前後
    之法律適用，顯以行為時之法律較有利於被告，自應適用修
    正前之刑法第三十三條第五款。
三、被告行為後，刑法第五十六條關於連續犯之規定業經刪除（
    公布施行日期同上開刑法第二條），原規定之連續數行為而
    犯同一罪名者，除有接續犯之情形外，應按數罪併罰之原則
　　論處，比較刪除前後刑法第五十六條之規定，刪除後之法律
  　適用，並未較有利於被告，故本件被告販賣第一級毒品犯行
    ，仍應依修正前刑法第五十六條之規定論以一罪，並均加重
    其刑。
三、
